【裁判字號】    97,訴,200
【裁判日期】    970403
【裁判案由】    違反藥事法
【裁判全文】
臺灣臺北地方法院刑事判決               97年度訴字第200號
公  訴  人  臺灣臺北地方法院檢察署檢察官
被      告  甲○○○
選任辯護人  沈惠珠律師
            鄭至量律師
            陳俊翰律師
上列被告因違反藥事法案件，經檢察官提起公訴（96年度偵字第
10283號），被告於準備程序中先就被訴事實為有罪之陳述，經
本院告以簡式審判之旨，並聽取當事人之意見後，本院合議庭裁
定行簡式審判程序，判決如下：
    主  文
甲○○○明知為禁藥而販賣，處有期徒刑陸月，減為有期徒刑參
月，如附表一所示之禁藥均沒收。又未經核准販賣醫療器材，處
有期徒刑貳月，減為有期徒刑壹月。應執行有期徒刑參月又拾伍
日，緩刑貳年，並應向公庫支付新台幣貳拾萬元，如附表一所示
之禁藥均沒收。
    事  實
一、甲○○○係設於臺北市大安區○○○路○段192號7樓之3「
    妮可麗生技有限公司」（以下簡稱妮可麗公司）負責人，並
    在同址經營「妮可立診所」，於民國95年間，明知如附表，
    所示之「生長因子製劑」、「幹細胞製劑」、「肝細胞生長
    因子製劑」、「胚胎幹細胞生長因子製劑」、「胸腺素製劑
    」、「腦神經生長因子製劑」、「胚胎萃取物製劑」、「造
    血幹細胞製劑」、「胎盤素製劑」等種類產品，係未經衛生
    主管機關核准之禁藥，仍自95年間起，在妮可立診所內，陸
    續以每支新台幣（下同）400元至4500元及每盒12000元不等
    之價格販賣予不特定人，其中於95年2月至8月間販賣「胚胎
    幹細胞生長因子製劑」、「胸腺素製劑」予王尊彥；於95年
    6 月22日販賣「胚胎幹細胞生長因子製劑」予吳聖臨；於95
    年9月26日販賣「胎盤素製劑」予蔡榮生；於95年9月29日販
    賣「胎盤素製劑」予池岳龍；於95年10月12日販賣「胚胎幹
    細胞生長因子製劑」予陳上春；於96年1月2日販賣「胚胎幹
    細胞生長因子製劑」予蕭遺生。又甲○○○明知「REDEXIS
    注射玻尿酸」係未經衛生主管機關核准使用之醫療器材，猶
    於95年11月8日在上址妮可立診所內以12000元之價格販賣予
    乙○○1盒。嗣經乙○○持所購得之「REDEXS注射玻尿酸」
    醫療器材及妮可立診所開立之收據向警方檢舉，經警持搜索
    票於96年1月27日10時45分許前往妮可立診所搜索，扣得如
    附表一所示之禁藥及如附表二所示之物而查獲。
二、案經臺北市政府警察局中山分局報告臺灣臺北地方法院檢察
    署檢察官偵查起訴。
    理  由
一、訊據被告甲○○○對上開犯行均坦承不諱，核與證人乙○○
    、王尊彥、吳聖臨、蔡榮生、池岳龍、陳上春、蕭遺生於警
    詢、偵查中所證相符。且「REDEXS注射玻尿酸」依其外包裝
    標示成分及療效，應以醫療器材列管，惟未經行政院衛生署
    核准一節，有該署96年1月12日衛署藥字第0950061859號函
    一份在卷可稽（見偵查卷第82頁）。另如附表一所示之在妮
    可立診所內所查獲之製劑，均未經國內衛生主管機關核發藥
    品許可證，且依其外包裝之型式係屬「藥品」使用之包裝劑
    型一節，迭有台北市政府衛生局96年3月5日北市衛藥食字第
    09630702400號函一份在卷可稽（見偵查卷第6、7頁）；雖
    如附表一所示物品，非為中央衛生主管機關明令公告禁止之
    毒害藥品，而非藥事法第22條第1款所稱之禁藥，惟參以被
    告係在所合法經營之「妮可立診所」內販賣該等產品，及依
    證人陳上春、蕭遺生等人所證，渠等向被告購買如附表一所
    示之「胚胎幹細胞生長因子製劑」均係為達某種療效之目的
    ，是被告在診所內販賣具有「藥品」包裝外觀之製劑，且係
    對身體健康具有某種療效，已足證被告主觀上係基於販售「
    藥品」之故意，其竟未經主管機關核可而為，則其所販售如
    附表一所示之物品自屬藥事法第22條第2款所稱之禁藥。復
    有扣案證人乙○○所提出之「REDEXS注射玻尿酸」醫療器材
    1盒暨收據一紙（收據見偵卷第158頁）、如附表一所示之禁
    藥、如附表二所示之物品資為佐證，堪認被告上開任意性之
    自白應為事實，可以採信。本件事證已臻明確，被告犯行堪
    以認定，應依法論科。
二、核被告所為係犯藥事法第83條第1項之販賣禁藥罪、第84條
    第2項之未經核准販賣醫療器材罪。被告所犯上開二罪，應
    分論併罰。又被告上開在診所內多次販賣禁藥行為，依該犯
    罪之本質具有反覆實施性，故為接續行為，乃實質上一罪。
    又公訴意旨另認被告在上開時地亦有販賣如附表一所示禁藥
    予彭惠珠、邱威驊、王金鳳等人，因認被告此部分所為亦犯
    藥事法第83條第1項之販賣禁藥罪。惟查：依證人邱威驊、
    王金鳳於警詢、偵查中所證：渠等向被告所購買之產品為「
    金屬硫蛋白ＭＴ」，為膠囊型態物品，以白色瓶子包裝，沒
    有標貼，沒有仿單，沒有盒子，被告於販售時稱係健康食品
    ，可以分解體內殘留重金屬，增加抗體等語（見偵查卷第
    100、124、199、201頁），並有證人邱威驊所提出之白色瓶
    裝膠囊2瓶扣案可證，是依證人邱威驊、王金鳳所述，被告
    販售之「金屬硫蛋白ＭＴ」膠囊予證人二人時係稱該物為健
    康食品，且經本院檢視扣案白色瓶裝膠囊2瓶之外觀，與證
    人所述相符，尚難認已達一般人所認知之「藥品」包裝程度
    ；另依證人彭惠珠於警詢、偵查時所證：其係向被告購買「
    幹細胞膠囊」，因其本身有在從事幹細胞研發，故向被告購
    買該產品化驗，被告當時說是抗衰老的產品，都沒有食用，
    化驗的結果並非很純，．．．共購買2瓶，以塑膠瓶裝，沒
    有標貼、仿單及說明書等語（見偵卷第96、97、199頁），
    是證人彭惠珠並非以購買「藥品」之意而向被告購得上開「
    幹細胞膠囊」產品，另證人彭惠珠係向被告購買「幹細胞膠
    囊」產品並未扣案，惟參酌證人彭惠珠上開所述，該「幹細
    胞膠囊」產品之外包裝亦甚為簡單，尚未達到一般人所認知
    之「藥品」包裝程度；綜上所述，被告雖有販賣「金屬硫蛋
    白ＭＴ」膠囊予證人邱威驊、王金鳳及販賣「幹細胞膠囊」
    予證人彭惠珠，惟其此部分所為尚難認係基於販賣「藥品」
    之故意而為，且亦無證據證明上開產品係偽藥或公告禁止之
    毒害藥品，故不成立藥事法第83條第1項之販賣禁藥罪，公
    訴意旨此部分所指即有誤會，被告被訴此部分犯罪不能證明
    ，且該部分依公訴意旨所載與上開有罪部分有實質上一罪關
    係，故不另為無罪之諭知。爰審酌被告品行，因一時失慮始
    犯本罪，所販賣藥品及醫療器材尚對人體無重大危害，併其
    犯罪之動機、目的、手段，犯後已坦認犯行，態度良好等一
    切情狀，分別量處如主文所示之刑。又被告所犯本案販賣禁
    藥、販賣醫療器材二罪時間均係在96年4月24日以前，符合
    中華民國九十六年罪犯減刑條例第2條所定之減刑條件，均
    應依該減刑條例第2條第1項第3款之規定，各減其宣告刑二
    分之一如主文所示，並定其應執行之刑。又被告前未曾受有
    期徒刑以上刑之宣告，因一時失慮，偶罹刑典，事後已坦承
    犯行，深具悔意，經此刑之宣告後，應知警惕而無再犯之虞
    ，本院因認均暫不執行其刑為當，併宣告緩刑二年，用啟自
    新。又本院斟酌全案情節認被告有另向公庫支付一定金額之
    必要，併依刑法第74條第2項第4款規定諭知被告受緩刑宣告
    應另向公庫支付20萬元，以資惕勵。又扣案如附表一所示之
    禁藥係被告所有，且供及預備供其犯本罪所用之物，應依刑
    法第38條第1項第2款規定宣告沒收。又如附表二所示之物雖
    亦為被告所有，且為本案之佐證，惟非直接供其犯本罪所用
    ，故不併宣告沒收；另扣案證人乙○○所提出被告所販售之
    上開醫療器材，已非被告所有，故亦不宣告沒收，附此敘明
    。
據上論斷，應依刑事訴訟法第273條之1第1項、第299條第1項前
段，刑法第11條前段、第51條第5款、第74條第2項第4款、第38
條第1項第2款，藥事法第83條第1項、第84條第2項，中華民國九
十六年罪犯減刑條例第2條第1項第3款、第7條，判決如主文。
本案經檢察官楊冀華到庭執行職務
中    華      民    國    97    年    4    月    3    日
                  刑事第七庭    法  官  孫惠琳
以上正本證明與原本無異。
如不服本判決，應於判決送達後10日內，向本院提出上訴狀。
                                書記官  張汝琪
中    華    民    國    97    年    4     月    3     日
附錄本案論罪科刑法條全文：
藥事法第83條
明知為偽藥或禁藥，而販賣、供應、調劑、運送、寄藏、牙保、
轉讓或意圖販賣而陳列者，處7年以下有期徒刑，得併科新臺幣5
百萬元以下罰金。
犯前項之罪，因而致人於死者，處7年以上有期徒刑，致重傷者
，處3年以上12年以下有期徒刑。
因過失犯第1項之罪者，處2年以下有期徒刑、拘役或科新臺幣30
萬元以下罰金。
第 1 項之未遂犯罰之。
藥事法第84條
未經核准擅自製造或輸入醫療器材者，處3年以下有期徒刑，得
併科新台幣10萬元以下罰金。
明知為前項之醫療器材而販賣、供應、運送、寄藏、牙保、轉讓
或意圖販賣而陳列者，依前項規定處罰之。
因過失犯前項之罪者，處6月以下有期徒刑、拘役或新台幣5萬元
以下罰金。
附表一
┌──┬─────────┬───────┬─────┐
│編號│  名       稱     │種       類   │  數   量 │
├──┼─────────┼───────┼─────┤
│一  │褐色液體Ample     │生長因子製劑  │433支     │
├──┼─────────┼───────┼─────┤
│二  │Cranial Nerve Stem│幹細胞製劑    │4支       │
│    │Cell              │              │          │
├──┼─────────┼───────┼─────┤
│三  │Hepatocyte Growth │肝細胞生長因子│53支      │
│    │Factors           │製劑          │          │
├──┼─────────┼───────┼─────┤
│四  │Embryo Stem Cell  │胚胎幹細胞生長│54安瓶    │
│    │Factors r-2000    │因子製劑      │（Anp）   │
├──┼─────────┼───────┼─────┤
│五  │Embryo Stem Cell  │胚胎幹細胞生長│22安瓶    │
│    │Factors r-2000    │因子製劑      │（Anp）   │
├──┼─────────┼───────┼─────┤
│六  │Thymusin 60mg 5ml │胸腺素製劑    │14安瓶    │
│    │                  │              │（Anp）   │
├──┼─────────┼───────┼─────┤
│七  │Cranial Nerve     │腦神經生長因子│6安瓶     │
│    │Growth Factors 5ml│製劑          │（Anp）   │
├──┼─────────┼───────┼─────┤
│八  │SINO Embryo       │胚胎萃取物製劑│5安瓶     │
│    │Bio-New Cell 2ml  │              │（Anp）   │
├──┼─────────┼───────┼─────┤
│九  │H.S.CHematopretic │造血幹細胞製劑│4瓶       │
│    │Stem Cell 0.5ml   │              │          │
├──┼─────────┼───────┼─────┤
│十  │PanEmbryo 3ml     │胎盤素製劑    │5安瓶     │
│    │                  │              │（Anp）   │
└──┴─────────┴───────┴─────┘
附表二
┌──┬─────────────────┬─────┐
│編號│  名               稱             │ 數   量  │
├──┼─────────────────┼─────┤
│一  │玻尿酸、幹細胞、美白針等交易紀錄  │ 1袋      │
├──┼─────────────────┼─────┤
│二  │玻尿酸目錄資料                    │ 1袋      │
├──┼─────────────────┼─────┤
│三  │玻尿酸等價目表                    │ 1袋      │
├──┼─────────────────┼─────┤
│四  │診療紀錄單                        │ 1袋      │
├──┼─────────────────┼─────┤
│五  │空白診療紀錄單等                  │ 1袋      │
├──┼─────────────────┼─────┤
│六  │診所客戶護士聯絡電話資料等        │ 1袋      │
├──┼─────────────────┼─────┤
│七  │業務人員業績表等                  │ 1袋      │
├──┼─────────────────┼─────┤
│八  │應收帳款明細資料                  │ 1袋      │
├──┼─────────────────┼─────┤
│九  │郵寄名冊資料                      │ 1袋      │
├──┼─────────────────┼─────┤
│十  │記事本資料                        │ 1袋      │
├──┼─────────────────┼─────┤
│十一│血液檢驗皿                        │ 1盒      │
├──┼─────────────────┼─────┤
│十二│客戶血液顯微光碟片                │ 5片      │
├──┼─────────────────┼─────┤
│十三│檢驗費記事本資料                  │ 1本      │
├──┼─────────────────┼─────┤
│十四│進貨單及收費單據資料              │ 1袋      │
├──┼─────────────────┼─────┤
│十五│注射藥品廢棄物                    │ 1箱      │
└──┴─────────────────┴─────┘


司法院資訊處製作；財團法人民間司法改革基金會備份。
